臺灣高等法院高雄分院刑事判決　　　　　　　　　　　九十一年度上易字第五六號
　　上訴人　台灣高雄地方法院檢察署檢察官
　　被　告　甲○○
　　選任辯護人　黃錫耀律師
　　　　　　　　周中臣
右上訴人因被告業務過失傷害案件，不服臺灣高雄地方法院八十九年度易字第一七三
四號中華民國九十年八月二十一日第一審判決（起訴案號：臺灣高雄地方法院檢察署
八十八年度偵字第二九五六號、八十九年度偵字第三六八七號號），提起上訴，本院
判決如左：
      主  文
上訴駁回。
      理  由
一、公訴意旨略以：被告甲○○係設於高雄縣林園鄉○○○路三號中國石油公司林園
    廠（以下簡稱中油林園廠）之廠長，負責該廠業務之管理工作。乃中油林園廠於
    民國（下同）八十八年三月間，為進行廠內維修，與永力機電技術顧問有限公司
    （下稱永力公司）簽訂合約，由永力公司承攬廠內電工課之電力維修工程，並由
    該廠監造李坤男及工程師陳學興（以上二人另案由原審審理中），分別擔任該項
    維修工程現場之監工及安全管理人員。被告甲○○、李坤男及陳學興等三人，基
    於渠等自身職責，應注意上開維修工程之施工場所，有關電源之開路開關應確實
    執行斷電，並隨時作嚴密之監控，以避免施工時突然通電發生之危險，而依其情
    狀亦無不能注意之情形，竟疏未注意，未確實做好繼電之工作。嗣於八十八年三
    月十七日下午一時三十分許，永力公司之技術工人乙○○在進行現場之維修工程
    時，竟突然電力暢通，瞬間因觸電引起火災，乙○○因電擊及燒灼，致全身高達
    百分之六十之面積受有電傷及燒傷，因認被告甲○○（下稱被告）涉有共同業務
    過失傷害罪嫌云云。
二、按犯罪事實應依證據認定之，無證據不得推定其犯罪事實；不能證明被告犯罪者
    ，應諭知無罪之判決，刑事訴訟法第一百五十四條、第三百零一條第一項分別定
    有明文。刑法上之過失犯，以行為人對於犯罪結果之發生，應注意並能注意而不
    注意，為其成立要件；再者，業務上過失罪，以業務上有應注意之義務為前提，
    且按其當時情節，係能注意而不注意者始足構成；此有最高法院五十六年度台上
    字第三一三四號、五十四年度台上字第一二三二號判決可供參照。
三、公訴人認被告涉有刑法業務過失傷害罪嫌，係以被告為中油林園廠廠長，負責該
    廠業務之管理工作，對於廠內施工安全衛生等事項自負有注意、督導之義務，為
    其論據。訊據被告則堅決否認有何業過失傷害之犯行，辯稱：伊擔任中油林園廠
    廠長，而該廠所雇用勞工高達一千一百一九十八人，以其廠區之大、人員、業務
    之多，任廠長者對於該廠內大、小事務不可能事必躬親，而係採分層負責，而伊
    任廠長之權責及工作項目，均未含廠內每日各工種施工安全衛生等細節之督導與
    注意，況案發當日伊係在台北參加中油總公司所召開之「核心事業部業務歸屬討
    論會」，並未在廠區，事實上亦不可能就本件施工安全盡注意之義務等語。
四、經查：
(一)、依中油林園廠辦事細則第二章分層負責，第三條有關廠長之權責規定為「策劃綜
    理本廠業務，其職責如左：（一）業務政策與工作計畫之決行與處理。（二）概
    算編製與預算分配之決定。（三）所屬工作人員任免、遷調、考核、獎懲之核定
    或核轉。（四）本瘢工作報告之提示與核定。（五）各部門業務分配與調整。
    （六）重要會議之主持與參加。（七）其他重要公務之處理。」，此有中國石油
    股份有限公司林園石化廠辦事細則一紙附卷可查。是被告並非就具體之個案業務
    直接負執行或督導責任，而係就該廠整體業務之發展負決策方面之責任，屬於制
    度、政策面之業務。依卷附行政院勞工委員會南區檢查所出具之災害檢查報告書
    災害原因欄所載：「無法判斷勞工乙○○感電之原因究係誤送電、未斷電、或電
    氣設備漏電等原因所造成」等語（見八十八年度偵字第二二九五六號卷第七十三
    頁），是並無證據足以證明告訴人乙○○因施工突然電力暢通電擊燒灼所生之傷
    害事件係導因於被告上開權責內業務上疏失所造成。
(二)、被告於事發當日即八十八年三月十七日係請假前往台北參加中油總公司所召開之
    「核心事業部業務歸屬討論會」，且假單內並有代理人簽名，此亦有中國石油股
    份有限公司林園石化廠工作人員公差申請單影本、出席會議記錄各一紙附卷可憑
    。縱令被告於平日對廠內電力設備之檢驗維護等廠內施工安全有注意監督之義務
    ，惟其於事故當日既已依規定請假，且在台北參加會議，其依公司所規定之權責
    自應由職務代理人行使，因之亦難謂被告於事發當日有防止被害人乙○○在施工
    中遭電擊之義務。何況，當時被告人在台北亦無防止之可能。
    綜上所述，既無證據足以證明告訴人盧正因施工突然電力暢通電擊及燒灼所生事
    件係導因於被告業務上疏失所造成，且被告就當日之施工安全所引起之危險亦無
    無防止之義務亦無防止之可能，核與過失傷害之要件不合，此外，復查無其他積
    極證據足認被告有被訴業務過失傷害之罪嫌。
五、原審因以不能證明被告犯罪而諭知被告無罪之判決，經核並無不合，檢察官循告
    訴人之請求上訴意旨，仍執前詞，指摘原判決不當，為無理由，應予駁回。
據上論斷，應依刑事訴訟法第三百六十八條，判決如主文。
本案經檢察官林應華到庭執行職務。
中      華      民      國      九十一     年    一    月    三十一     日
                              臺灣高等法院高雄分院刑事第四庭
                                  審判長法官  蕭權閔
                                        法官  陳啟造
                                        法官  李嘉興
右正本證明與原本無異。
不得上訴。
                                      書記官  呂素珍
中      華      民      國      九十一     年    二    月      四       日
                                                              Ａ
